臺灣臺中地方法院刑事判決
110年度訴字第1688號
公  訴  人  臺灣臺中地方檢察署檢察官
被      告  王秋本



上列被告因偽造文書等案件，經檢察官提起公訴（110年度偵字
第23083號），本院判決如下：
    主    文
王秋本犯詐欺取財罪，處有期徒刑陸月，如易科罰金，以新臺幣
壹仟元折算壹日，緩刑貳年。
    犯罪事實
一、王秋本明知其並未參與法拍屋之投資，但因有工程亟需資金
    ，竟意圖為自己不法所有，基於詐欺取財之犯意，於民國10
    9年7月13日某時許，向因承攬房屋裝修工程而結識之業主彭
    春媛佯稱：若一同購買位在臺中市北區梅亭街某處之法拍屋
    ，即可投資獲利，且其胞姊王秀琴亦會出資云云，並在合夥
    契約書記載「王秋本出資新臺幣（下同）100萬元」、「王
    秀琴出資80萬元」等不實文字並簽名後（下稱系爭合夥契約
    書），將系爭合夥契約書交與彭春媛，致使彭春媛誤信為真
    ，因而陷於錯誤，而在系爭合夥契約書簽名，並於同日上午
    10時許，至臺北市○○區○○路0段000號中國信託商業銀行文山
    分行，以臨櫃匯款之方式，將80萬元匯入王秋本申設之聯邦
    銀行帳號000000000000號帳戶（下稱甲帳戶）。嗣王秋本於
    109年12月22日簽發票號53303號，票面金額80萬元，發票日
    為109年12月22日之本票1紙（下稱甲本票）並交與彭春媛以
    訛稱為上開投資案之擔保云云，以取信於彭春媛，然屆期系
    爭本票未兌現，復對彭春媛詢問上開法拍屋投資事宜一再藉
    故拖延，彭春媛發覺受騙而報警，始悉上情。
二、案經彭春媛訴由臺中市政府警察局太平分局報告臺灣臺中地
    方檢察署檢察官偵查起訴。
    理    由
一、本判決下述所引用被告以外之人於審判外之供述證據，均經
    本院於審判時當庭直接提示而為合法調查，檢察官及被告王
    秋本均同意作為證據（見本院卷第94頁），而本院審酌上開
    供述證據資料製作時之情況，並無不當取供或證明力明顯過
    低之瑕疵，認以之作為證據應屬適當，依刑事訴訟法第159
    條之5規定，認均具有證據能力。而本案所引用之其餘非供
    述證據，並無證據證明係實施刑事訴訟程序之公務員違背法
    定程序所取得，依刑事訴訟法第158條之4規定之反面解釋，
    應認均具有證據能力，併此敘明。
二、上開犯罪事實，業據被告於偵查及本院審理中坦承不諱（見
    偵卷第113頁至第114頁、本院卷第47頁、第98頁至第99頁）
    ，核與告訴人彭春媛於警詢及偵查中之陳述相符（見偵卷第
    31頁至第33頁、第96頁至第97頁），並有系爭合夥契約書（
    見偵卷第43頁至第45頁）、甲本票、本院110年度司票字第1
    74號民事裁定（見偵卷第47頁、第51頁）、甲帳戶客戶資料
    、存摺存款明細表(見偵卷第35頁至第41頁)、告訴人之中國
    信託商業銀行公館分行帳戶存摺封面翻拍照片（見偵卷第69
    頁）、被告之戶籍謄本(見偵卷第65頁至第66頁)、被告與告
    訴人之LINE對話紀錄截圖（見偵卷第71頁至第73頁）在卷可
    佐，足認被告上開任意性自白與事實相符，堪以採信。綜上
    所述，本案事證明確，被告上開犯行洵堪認定，應依法論科
    。
三、論罪科刑
  ㈠核被告所為，係犯刑法第339條第1項之詐欺取財罪。
  ㈡爰以行為人之責任為基礎，審酌被告不思以正當途徑獲取財
    物，竟以上開方式向告訴人詐取財物，所為實無足取。並斟
    酌被告詐得之財物非微，告訴人所受損害非輕，然被告犯後
    坦承犯行，並已賠償告訴人所受損害之態度（詳下述）；兼
    衡被告之前科素行、本案犯罪動機、目的、手段、於本院審
    理中自述之智識程度及家庭經濟生活狀況（見本院卷第99頁
    ）、檢察官、被告及告訴人之量刑意見（見本院卷第48頁、
    第100頁）等一切情狀，量處如主文所示之刑，並諭知易科
    罰金之折算標準。
  ㈢被告前因詐欺案件，經本院以99年度中簡上字第574號判處有
    期徒刑4月確定，嗣於100年10月31日易科罰金執行完畢，此
    後即5年內未曾因故意犯罪受有期徒刑以上刑之宣告，有臺
    灣高等法院被告前案紀錄表存卷可憑。審酌其一時失慮，致
    觸犯本案罪刑，犯後始終坦承犯行，並與告訴人成立和解，
    以抵扣其他工程款之方式賠償告訴人本案所受損害，告訴人
    於本院審理中復陳稱：我本案遭詐騙的80萬元已另外折抵其
    他工程款，被告另有無償協助我處理臺北的兩件工程，我覺
    得被告很有誠意，同意給予被告緩刑之宣告等語（見本院卷
    第47頁至第48頁），足見被告犯罪後已盡力彌補損害，尚有
    悔悟之意，信其經此偵審程序，當知所警惕，無再犯之虞；
    況刑罰固屬國家對於犯罪之人，以剝奪法益手段之公法制裁
    ，惟該積極目的在預防犯人再犯，對於惡性未深者，若因偶
    然觸法，即置諸刑獄自非刑罰目的，本院認對其所宣告之刑
    以暫不執行為適當，爰依刑法第74條第1項第2款之規定，宣
    告如主文所示緩刑，以啟自新。
四、沒收
  ㈠按供犯罪所用、犯罪預備之物或犯罪所生之物，屬於犯罪行
    為人者，得沒收之，刑法第38條第2項前段定有明文。查系
    爭合夥契約書，固為供被告本案犯罪所用之物，然既已交與
    告訴人，即非屬被告所有之物，故不予宣告沒收。
  ㈡次按犯罪所得，屬於犯罪行為人者，沒收之。但有特別規定
    者，依其規定；犯罪所得已實際合法發還被害人者，不予宣
    告沒收或追徵，刑法第38條之1第1項、第5項定有明文。被
    告本案向告訴人詐得之80萬元，為被告之犯罪所得，然被告
    已與告訴人成立和解，並以抵扣其他工程款及無償協助工程
    施作之方式賠償告訴人本案所受損害完畢等情，業據被告及
    告訴人於本院審理中陳述甚詳（見本院卷第47頁至第48頁）
    ，堪認被告本案犯罪所得業已實際合法發還被害人，依上開
    規定，自毋庸宣告沒收及追徵。
五、不另為無罪諭知部分
  ㈠公訴意旨另以：被告基於行使偽造私文書之犯意，於109年7
    月13日某時許，冒用王秀琴名義，在系爭合夥契約書偽造王
    秀琴簽名，並將系爭合夥契約書交與告訴人而行使，足生損
    害於告訴人及王秀琴之個人權益，因認被告涉犯刑法第216
    條、第210條之行使偽造私文書罪嫌等語。
  ㈡按犯罪事實應依證據認定之，無證據不得認定犯罪事實；不
    能證明被告犯罪者應諭知無罪之判決，刑事訴訟法第154條
    第2項、第301條第1項分別定有明文。又被告或共犯之自白
    ，不得作為有罪判決之唯一證據，仍應調查其他必要之證據
    ，以察其是否與事實相符，同法第156條第2項亦有明定。
  ㈢公訴意旨認被告此部分涉有行使偽造私文書罪嫌，無非係以
    被告之自白、告訴人之陳述、系爭合夥契約書、甲本票及甲
    帳戶之交易明細，為其主要論據。
  ㈣被告雖於本院審理中供稱：我對於被訴犯行均認罪等語（見
    本院卷第47頁、第98頁）。然依上說明，被告之自白不得作
    為有罪判決之唯一證據，本院仍應審究被告所為是否該當行
    使偽造私文書罪。經查：
　⒈被告未經其胞姊王秀琴之同意，即在系爭合夥契約書上書寫
    「王秀琴」之姓名等情，業據被告於偵查及本院審理中供述
    甚詳（見偵卷第114頁、本院卷第47頁、第98頁至第99頁）
    ，並有系爭合夥契約書在卷可證（見偵卷第43頁至第45頁）
    ，此部分之事實，堪以認定。
　⒉按刑法第217條所稱之「署押」，係指於紙上或其他物體上簽
    署姓名或其他足以代表姓名意義之符號，以表示承認其所簽
    署文書之效力，具有與印文相同之作用者而言。若於紙上或
    物品上書寫某人之姓名，以作為文書內容之一部分，而非簽
    署姓名或其他足以代表姓名意義之符號，以表示承認其所簽
    署文書之效力，而與印文具有相同之作用者，即非此所謂之
    「署押」（最高法院98年度台上字第7260號判決意旨參照）
    。系爭合夥契約書之「各合夥人、住址及其出資額」欄雖寫
    有「王秀琴」之姓名，惟依「王秀琴」之姓名文字在系爭合
    夥契約書上所記載之位置暨其性質與作用而言，僅係表彰「
    王秀琴」亦為該合夥契約之合夥人，而為該文書內容之一部
    分，並非具有表示「王秀琴」承認其所簽署文書之效力，亦
    無與印文相同之作用，縱使被告未經其胞姊王秀琴之授權而
    於上開文件所示位置處填寫該姓名，尚不生偽造署押及行使
    偽造私文書之問題。
　⒊綜上所述，本案無從證明被告確有公訴意旨所指之行使偽造
    私文書犯行，此部分不能證明被告犯罪，原應為無罪判決，
    惟此部分若成罪，與前揭經本院論罪科刑部分有裁判上一罪
    關係，爰不另為無罪之諭知。
據上論斷，應依刑事訴訟法第299條第1項前段，刑法第339條第1
項、第41條第1項前段、第74條第1項第2款，刑法施行法第1條之
1第1項，判決如主文。
本案經檢察官黃永福提起公訴，檢察官陳君瑜到庭執行職務。
中　　華　　民　　國　　111 　年　　1 　　月　　20　　日
                  刑事第五庭  審判長法  官  唐中興
　　　　　　　　　                  法  官  李怡真
　　　　　　　　　                  法  官  黃世誠
以上正本證明與原本無異。
如不服本判決應於收受送達後20日內向本院提出上訴書狀，並應
敘述具體理由；其未敘述上訴之理由者，應於上訴期間屆滿後20
日內向本院補提理由書（均須按他造當事人之人數附繕本）「切
勿逕送上級法院」。
告訴人或被害人如不服判決，應備理由具狀向檢察官請求上訴，
上訴期間之計算，以檢察官收受判決正本之日起算。
　　　　                            書記官  楊均謙
中　　華　　民　　國　　111 　年　　1 　　月　　20　　日
附錄論罪科刑法條
中華民國刑法第339條
意圖為自己或第三人不法之所有，以詐術使人將本人或第三人之
物交付者，處5年以下有期徒刑、拘役或科或併科50萬元以下罰
金。
以前項方法得財產上不法之利益或使第三人得之者，亦同。
前二項之未遂犯罰之。